【裁判字號】    90,台非,178
【裁判日期】    900621
【裁判案由】    強制罪
【裁判全文】
最高法院刑事判決                                  九十年度台非字第一七八號
    上訴人  最高法院檢察署檢察總長
    被  告  甲○○
右上訴人因被告強制罪案件，對於台灣台中地方法院中華民國八十七年一月二日第一
審確定判決（八十六年度訴字第一九三一號，起訴案號：台灣台中地方法院檢察署八
十六年度偵字第一四四五、八九○三號），認為違法，提起非常上訴，本院判決如左
：
    主  文
原判決關於違背法令之部分撤銷。
    理  由
非常上訴理由稱：「按判決所載理由矛盾者當然為違背法令，刑事訴訟法第三百七十
九條第十四款定有明文。本件台灣台中地方法院檢察署檢察官起訴書（八十六年度偵
字第一四四五、八九○三號）起訴之犯罪事實為：『甲○○於八十五年五月九日上午
，於在其妻陳雪珍與張世華妨害家庭案出庭，庭訊後竟追趕陳雪珍阻止陳雪珍離去，
妨害陳雪珍行使自由行走之權利。甲○○並基於概括之犯意於同日下午三時許，在台
中司法大廈本署收發室前，見陳雪珍從本署欲離去，甲○○竟強行拉扯陳雪珍手上之
皮包（內有身分證、鑰匙、診斷證明書等物）後離去，阻止陳雪珍自由離去，妨害陳
雪珍行使自由行走之權利。甲○○復於八十五年十月二日，持陳雪珍之身分證及印章
，至台中市中華電信股份有限公司，以陳雪珍名義偽造市內電話業務申請書，據以將
陳雪珍向中華電信股份有限公司承租之（○四）0000000號電話，過戶至甲○
○名下，足以生損害於陳雪珍』。並據此指訴甲○○犯有強制罪及行使偽造私文書罪
二罪，所犯二罪犯意各俱、犯罪構成要件不同，應分論併罰。乃原審審理後，對甲○
○被訴行使偽造私文書部分認罪行明確，予以判處如主文所示之有期徒刑月，旋經
甲○○提起上訴於台灣高等法院台中分院並獲改判無罪確定；對甲○○被訴強制罪部
分，則僅於理由欄說明被告堅決否認有何阻止陳雪珍離去之強制行為，依證人江林月
桃之證述，告訴人之指述仍有可議之處，自難採為被告涉有強制罪嫌之唯一論據，而
認被告此部分犯罪仍不能證明，應為無罪之諭知，惟原判決未於主文欄諭知甲○○被
訴強制罪部分無罪，僅論被告以單一行使偽造私文書罪。甲○○被訴強制罪部分判決
後，未經檢察官上訴而確定。揆諸上揭法條規定，原判決顯有判決主文與所載理由矛
盾之違法，爰依刑事訴訟法第四百四十一條、第四百四十三條提起非常上訴，以資糾
正」等語。
本院按判決所載理由矛盾者，其判決當然違背法令，刑事訴訟法第三百七十九條第十
四款定有明文。又科刑之判決書其宣示之主文，與所載之事實及理由必須互相適合，
否則即屬理由矛盾，其判決當然違背法令。本件台灣台中地方法院檢察署檢察官起訴
書起訴被告甲○○犯有強制罪及行使偽造私文書罪，所犯二罪犯意各別，犯罪構成要
件不同，應分論併罰。台灣台中地方法院審理後，認被告被訴行使偽造私文書罪部分
犯行明確，論處被告行使偽造私文書罪刑（有期徒刑三月），被告提起上訴後，經台
灣高等法院台中分院更審改判無罪確定，至強制罪部分，原審判決僅於理由欄說明被
告堅決否認有何阻止告訴人陳雪珍離去之強制行為，依證人江林月桃之證述，告訴人
之指訴仍有可議之處，自難採為被告涉有強制罪嫌之唯一證據，認被告此部分犯罪不
能證明，應為無罪之諭知，惟未於主文欄諭知被告被訴強制罪部分無罪，致判決宣示
之主文與所載之理由不相適合，檢察官收受判決後並未提起上訴，此部分因而確定，
此有台灣台中地方法院檢察署八十六年度偵字第一四四五、八九○三號起訴書、台灣
台中地方法院八十六年度訴字第一九三一號判決書、台灣高等法院台中分院八十九年
度上更(一)字第二七○號判決書可稽，依前揭說明，原判決關於此部分自屬違背法令，
案經確定，非常上訴意旨執以指摘，洵有理由。惟因原判決尚非不利於被告，應由本
院僅將原判決關於違背法令之部分撤銷，以資糾正。
據上論結，應依刑事訴訟法第四百四十七條第一項第一款前段，判決如主文。
中      華      民      國     九十     年      六      月    二十一    日
                              最高法院刑事第三庭
                                  審判長法官  陳  錫  奎
                                        法官  洪  清  江
                                        法官  李  伯  道
                                        法官  呂  丹  玉
                                        法官  陳  世  淙
      右正本證明與原本無異
                                              書  記  官
中      華      民      國     九十     年      六      月    二十八    日


司法院資訊處製作；財團法人民間司法改革基金會備份。
